【裁判字號】    95,訴,283
【裁判日期】    951110
【裁判案由】    殺人未遂
【裁判全文】
臺灣嘉義地方法院刑事判決               95年度訴字第283號
公  訴  人  臺灣嘉義地方法院檢察署檢察官
被      告  己○○
選任辯護人  嚴庚辰律師
上列被告因殺人未遂案件，經檢察官提起公訴（九十四年度偵字
第六二五四號），本院判決如下：
    主  文
己○○犯傷害罪，處有期徒刑貳年。
    事  實
一、己○○於民國九十四年十月二十七日晚上七時許至十時許與
    乙○○、丁○○、方木貴及真實姓名、年籍不詳綽號「阿義
    」之男子等人先後在嘉義縣中埔鄉○○村○○路○段七三二
    巷六三號乙○○住處及嘉義縣中埔鄉○○村○○路○段五六
    六之二八號「全國薑母鴨店」等地聚會共同飲用數瓶高梁酒
    後，己○○與乙○○等均已有醉意，但尚未達心神喪失或精
    神耗弱之程度，迨同日晚上十時三十分許聚會結束後，己○○與乙○○二人即共同離開「全國薑母鴨店」，併肩步行欲
    前往距離「全國薑母鴨店」約二、三百公尺己○○之停車處
    ，詎料途經嘉義縣中埔鄉○○路○段六六二巷巷口即「全國
    薑母鴨店」旁之停車場時，二人因細故口角，己○○借著酒
    意，一怒之下，竟基於傷害人身體之犯意，先徒手毆打乙○○，並於乙○○倒地而俯臥地上之際，再蹲著之姿勢，以腳
    踢其頭部、臉頰、後腦等處數下，致乙○○頭部流血，嗣經
    警據報後到場處理，合力制止己○○，己○○仍欲掙脫警方
    攔阻，繼續以腳踢踹乙○○頭部，經警緊急將乙○○送醫，
    然乙○○仍因此受有頭部外傷併顱內出血、右側硬膜上出血
    、顱骨骨折、右側顏面骨骨折及顏面撕裂傷、牙齒斷裂之傷
    害。
二、案經乙○○之妻丙○○○訴由嘉義縣警察局移送臺灣嘉義地
    方法院檢察署檢察官偵查起訴。
    理  由
一、本件被告己○○及辯護人對於被告以外之人在警詢及檢察官
    偵查時之陳述，均表示對於其證據能力不爭執，且本院認為
    前開筆錄作成時之情況，合法且無不當，故被告以外之人在
    警詢及偵查時之陳述，自得為證據，先予敘明。
二、訊據被告己○○坦承有打傷被害人乙○○之事實，然辯稱伊
    當時已喝醉，有責任能力欠缺之減免刑責事由等語。然查：
  (一)據證人戊○○○即當時到現場處理之警員證稱：在我們到場
    之時，我們看到己○○是蹲著打乙○○，他有喝酒，但我們
    問他姓名，身分證字號，他都可以回答，還自行走到警車後
    上車，到派出所他也是自行下車等語（見本院卷第八六頁）
    ；另證人甲○○即另一位到場處理之警員亦證稱：被告看起
    來就知道是有喝酒，等到我們把他載回來時，我問他姓名，
    他可以回答，並且還可以自己上警車，被告在現場時不會有
    叫他都沒有反應之情形，但回到派出所的時候，他有點故意
    裝醉的樣子，問他什麼，他都故意不回答，跟我們耗時間等
    語（見本院卷第九一頁至第九二頁），由上述二位證人所述
    ，被告於現場時，對於證人之詢問均能清晰對答，連身分證
    號碼亦能詳述明確，並能自行上下警車等情形，可見被告於
    行為發生時，應無宿醉等心神喪失或精神耗弱之情形。
  (二)被告於警詢中供稱伊手上的傷是去扶被害人時受傷的等語（
    見警卷第三頁）；另被告本院審理時亦供稱當時是伊與被害
    人兩人在那裏扭打，伊看到被害人不清醒時，有用腳去搖他
    的頭，看他能不能清醒過來，及當時是要去拉被害人起來，
    沒有去踢他等語（見本院卷第一一三頁、第一三一頁），此
    亦知被告於行為當時，尚知與被害人發生扭打，並於被害人
    倒下之後，要將其搖醒，甚或拉扶被害人起來之情，足見其
    行為時雖有酒意，但並非意識模糊或完全無意識之狀態。
  (三)雖國立成功大學醫學院附設醫院於九十五年七月二十八日以
    成附醫精神字第○九五○○○九○九九號函，指稱被告於翌
    日凌晨三時五十一分經警為呼氣之酒精濃度測試，結果為每
    公升零點八七毫克，換算於被告行為時之酒精濃度約為每公
    升一點一四五毫克至一點四二毫克，但因每個人對於酒精之
    耐受度不同，且並無被告之相關資料，故無法推論被告行為
    當時之精神狀態等情，有該醫院函文一件可憑（見本院卷第
    四二頁至第四七頁），是由上開函件內容亦無法認定被告於
    行為時，究有無心神喪失或精神耗弱之情形。
  (四)又被告之前揭傷害犯行，亦有告訴人丙○○○之指訴及證人
    丁○○、乙○○、戊○○○、甲○○等證述在卷，核與被告
    所述情節大致相符，此外，復有聖馬爾定醫院診斷證明書四
    張、現場照片十一幀、酒精濃度測定表、三和派出所報告書
    、丁○○所繪現場位置圖、聖馬爾定醫院九十四年十二月六
    日及九十五年六月二十三日函各一份在卷可按，足認被告之
    自白與事實相符，本件事證明確，被告之傷害犯行堪予認定
    。
三、本件公訴意旨雖認被告係基於殺人之犯意而毆打被害人，惟
    被告辯稱：伊並沒有殺人之犯意，不能因被害人雖受有頭部
    創傷，即認為被告有殺人之行為等語。
  (一)按殺人未遂與傷害之區別，應視加害人有無殺意為斷，被害
    人受傷之程度，被害人受傷處所是否為致命部位，及傷痕多
    寡，輕重如何，固可供為認定有無殺意之參考，但不能據為
    區別殺人未遂與傷害之絕對標準；至行為人下手之情形如何
    ，以及有無殺害被害人之動機，均不失為審究有無殺人犯意
    之重要參考資料（最高法院著有九十年度台上字第一八九七
    號及九十年度台上字第四六一號判決可資參照）。
  (二)本件被告與被害人之前並不認識，在喝酒過程中，亦無任何
    口角或不愉快之事發生，此業據證人丁○○、乙○○於本院
    審理時均證述在卷（見本院卷第二六頁、第一一五頁至第一
    一七頁），二人既無仇恨，又非熟識，僅為細故爭執，被告
    實無殺人之動機可言；另據到場之警員戊○○○於本院審理
    時證述當時被告要打乙○○時是蹲著，在我們要把被告拉開
    時，被告人也是蹲著（見本院卷第八五頁）；另一位警員甲○○亦具結證稱我們到現場時，被害人趴在地上，被告當時
    蹲在被害人頭部前面，用手打被害人背部，嘴巴叫被害人起
    來，我們把他拉起來時，被告還用腳踹被害人頭部等情（見
    本院卷第九○頁至九一頁），由上述證人之證述可知，證人
    到現場處理時，被告仍留在現場，並未逃離且係蹲著打被害
    人，依常情言，若被告真有置被害人於死之犯意，其儘可能
    站起來以腳踹踢被害人，並迅速逃逸，然被告並未為之，甚
    或拉被害人起來，足見被告行為時，應無置被害人於死之犯
    意。
  (三)又被害人雖受有犯罪事實欄之傷害，然在偵查中經函詢聖馬
    爾定醫院，該院於九十四年十二月六日惠醫字第一六○六號
    函覆，認為被害人受傷情況，無法判定為何所傷，且被害人
    在治療恢復中，未達身體不治或難治之重傷程度等情（見偵
    查卷第三四頁），可見被害人所受之傷，雖非輕微，但未至
    重傷程度，且已逐漸恢復中，此益徵被告在客觀上尚無殺人
    之犯行，而係傷害之行為。
  (四)綜上所述，依被告犯罪之動機、被害人所受傷害之程度、被
    告下手之客觀情狀、下手之輕重等情綜合判斷，僅能證明被
    告於犯罪之初有傷害之犯意，尚不足以證明其有殺人之犯意
    。
四、核被告所為，係犯刑法第二百七十七條第一項之傷害罪。檢
    察官認被告所為係犯刑法第二百七十一條第二項、第一項之
    殺人未遂罪，容有未洽，惟其基本社會事實同一應予變更起
    訴法條。爰審酌被告僅因細故而為本件犯行之犯罪動機、行
    為之手段、被害人所受之傷害、坦承毆打被害人之犯行等犯
    後態度，及尚未與告訴人或被害人達成和解等一切情狀，量
    處如主文所示之刑。被告行為後，於九十四年一月七日修正
    公布之刑法，自九十五年七月一日施行，其中修正刑法第三
    十三條第五款關於法定刑有罰金刑之罪規定。比較刑法第三
    十三條第五款修正前後之規定，以修正前刑法較有利於行為
    人，依刑法第二條第一項前段之規定，應適用修正前刑法規
    定。
據上論斷，應依刑事訴訟法第二百九十九條第一項前段、第三百
條，刑法第二條第一項前段、第二百七十七條第一項，修正前刑
法第三十三條第五款、施行法第一條之一第一項、第二項前段，
判決如主文。
本案經檢察官鄭葆琳到庭執行職務。
中    華    民    國    95    年    11    月    10    日
                     刑事第三庭 審判長法  官  陳仁智
                                      法  官  黃義成
                                      法  官  鄭雅文
上列正本證明與原本無異。
如不服本判決，應於判決送達後10日內向本院提出上訴狀（應附
繕本）。告訴人或被害人如對於本判決不服者，應具備理由請求
檢察官上訴，其上訴期間之計算係以檢察官收受判決正本之日期
為準。
中    華    民    國    95    年    11    月    10    日
                                      書記官  楊福源
附錄本案論罪科刑法條全文：
刑法第277條第1項：
傷害人之身體或健康者，處三年以下有期徒刑、拘役或一千元以
下罰金。


司法院資訊處製作；財團法人民間司法改革基金會備份。
